【裁判字號】    97,交簡上,117
【裁判日期】    970827
【裁判案由】    業務過失傷害
【裁判全文】
臺灣臺北地方法院刑事判決    九十七年度交簡上字第一一七號
上  訴  人  臺灣臺北地方法院檢察署檢察官
被      告  甲○○
上列上訴人因被告業務過失傷害案件，不服本院中華民國九十七
年五月十三日九十七年度北交簡字第八七五號第一審刑事簡易判
決（聲請簡易判決處刑案號：九十七年度偵字第六六三○號），
提起上訴，本院管轄之第二審合議庭判決如下：
    主  文
原判決撤銷。
甲○○從事業務之人，因業務上之過失傷害人，處有期徒刑肆月
，如易科罰金，以新臺幣壹仟元折算壹日。
    事  實
一、甲○○係計程車司機，以駕駛營業用小客車載客為業，為從
    事駕駛業務之人，於民國九十七年二月十九日下午三時三十
    分許，駕駛車牌號碼○二三─ＤＨ號營業用小客車，沿臺北
    市○○區○○路由東往西方向行駛，行經師大路與水源路路
    口時，原應注意汽車行駛時，應隨時採取必要之安全措施，
    且依當時天候晴，日間自然光線，市區道路○○路面、無缺
    陷、無障礙物、視距良好，並無不能注意之情形，竟疏未注
    意，貿然在該路口之師大路上迴轉，適有行人乙○○○行走
    在該路口行人穿越道，由北向南穿越師大路，甲○○駕駛之
    上開營業用小客車前車頭，不慎撞及乙○○○右後大腿，致
    乙○○○倒地，受有頭部外傷、右髖部挫傷、右踝挫擦傷、
    右肩肌膜炎之傷害。
二、案經乙○○○訴由臺北市政府警察局中正第二分局報請臺灣
    臺北地方法院檢察署檢察官偵查聲請以簡易判決處刑。
    理  由
壹、證據能力方面：
    按被告以外之人於審判外之言詞或書面陳述，除法律有規定
    者外，不得作為證據，刑事訴訟法第一百五十九條第一項固
    有明文；惟被告以外之人於審判外之陳述，雖不符刑事訴訟
    法第一百五十九條之一至第一百五十九條之四之規定，而經
    當事人於審判程序同意作為證據，法院審酌該言詞陳述或書
    面陳述作成時之情況，認為適當者，亦得為證據。當事人、
    代理人或辯護人於法院調查證據時，知有第一百五十九條第
    一項不得為證據之情形，而未於言詞辯論終結前聲明異議者
    ，視為有前項之同意，同法第一百五十九條之五亦有明文。
    證人即告訴人乙○○○於警詢時之證述、道路交通事故現場
    圖、道路交通談話紀錄表、道路交通事故補充資料表、道路
    交通事故調查報告表(一)、道路交通事故調查報告表(二)、國防
    醫學院三軍總醫院附設民眾診療服務處診斷證明書，雖屬被
    告以外之人於審判外之言詞或書面陳述，然當事人未於言詞
    辯論終結前就該等證據聲明異議，且本院審酌上開言詞或書
    面陳述於作成時之情況，並無違法不當或證明力明顯過低之
    瑕疵，認前揭證據方法，均適為本案之證據。至本院資以認
    定本案犯罪事實之道路交通事故照片，亦查無違反法定程序
    取得之情形，依同法第一百五十八條之四反面規定，應具證
    據能力，合先敘明。
貳、實體方面：
一、上揭事實，業據：
  (一)被告甲○○坦承不諱（見本院卷第二十三頁反面），核與告
    訴人於警詢時指訴之情節相符（見臺灣臺北地方法院檢察署
    九十七年度偵字第六六三○號偵查卷第八頁至第十頁），並
    有道路交通事故現場圖、道路交通談話紀錄表、道路交通事
    故補充資料表、道路交通事故調查報告表(一)、道路交通事故
    調查報告表(二)、國防醫學院三軍總醫院附設民眾診療服務處
    診斷證明書、道路交通事故照片在卷可稽（見同上偵查卷第
    十四頁、第十五頁、第十六頁、第十七頁、第十八頁、第十
    一頁、第二十三頁至第二十四頁）。
  (二)按汽車行駛時，駕駛人應注意車前狀況，並隨時採取必要之
    安全措施，道路交通安全規則第九十四條第三項定有明文，
    且依當時天候晴，日間自然光線，市區道路○○路面、無缺
    陷、無障礙物、視距良好，並無不能注意之情事，而被告駕
    車行經上開路口迴轉時，疏未注意車前狀況，隨時採取必要
    之安全措施，致撞及正行走於該路口行人穿越道之告訴人右
    後大腿，致告訴人倒地，受有頭部外傷、右髖部挫傷、右踝
    挫擦傷、右肩肌膜炎之傷害，被告對本件交通事故之發生顯
    有過失，且被告之過失行為與告訴人之傷害間具有相當因果
    關係。
  (三)綜上所述，被告任意性自白，核與事實相符。本案事證明確
    ，被告業務過失傷害犯行，堪以認定，應予依法論科。
二、被告係計程車司機，以駕駛營業用小客車載客為業，此據被
    告供明在卷（見同上偵查卷第五頁），為從事駕駛業務之人
    ，其因業務過失致告訴人受傷，核其所為，係犯刑法第二百
    八十四條第二項前段業務過失傷害罪。被告行經行人穿越道
    ，不依規定讓行人優先通行，因而致人受傷，依法應負刑事
    責任，爰依道路交通管理處罰條例第八十六條第一項規定加
    重其刑。按刑法第六十二條所稱自首，係以犯人在犯罪未發
    覺前，向該管公務員自承犯罪，而受法律之裁判為要件。所
    謂未發覺，乃指犯罪事實未為有偵查犯罪職權之公務員發覺
    ，或犯罪事實雖已發覺，而犯人為誰尚不知者而言（最高法
    院九十二年度臺上字第四八七號判決參照）。查本件交通事
    故發生後，適吳瀛洲警員巡邏至事發地點，而主動前往處理
    ，當時告訴人明確告知肇事人為被告後，吳瀛洲警員始要求
    被告出示證件並抄下年籍資料，斯時吳瀛洲警員在被告未為
    任何表示前，依照現場情形判斷，業知被告為肇事者等情，
    此據證人吳瀛洲警員於本院審理時證述明確（見本院卷第二
    十頁至第二十二頁），並為被告所不否認（見本院卷第二十
    二頁反面）。是本件交通事故發生後，係由附近巡邏之吳瀛
    洲警員見狀主動前往處理，顯非被告在犯罪未發覺前，主動
    向該管公務員自承其犯罪，而受法律之裁判，尚與上開自首
    之要件有間。
三、原審以被告罪證明確，予以論罪科刑，固非無見。惟被告係
    駕車迴轉時，疏未注意車前狀況，肇致本件交通事故之發生
    ，原判決認被告係駕車左轉時肇事，已與卷證資料不合，且
    被告不符合自首之要件，業如前述，原審未予詳查，遽認被
    告係自首予以減輕其刑，尚有未洽，又刑法第二百八十四條
    第二項前段非屬刑法分則編於七十二年六月二十六日至九十
    四年一月七日新增或修正之條文，原判決據上論斷欄竟援引
    刑法施行法第一條之一第二項但書，亦有未當。檢察官據告
    訴人之聲請以被告迄未賠償告訴人財產上及精神上之損失，
    原審量刑過輕為由上訴，雖無理由，然原判決既有上開可議
    之處，自應由本院予以撤銷改判。爰審酌被告為職業駕駛人
    ，其未注意車前狀況，肇致本件交通事故之發生，過失情節
    非輕，及其品行、生活狀況、智識程度、告訴人所受之傷勢
    、迄未與告訴人和解等一切情狀，量處如主文所示之刑，並
    諭知易科罰金之折算標準。
據上論斷，應依刑事訴訟法第四百五十五條之一第一項、第三項
、第三百六十九條第一項前段、第三百七十一條、第三百六十四
條、第二百九十九條第一項前段，刑法第二百八十四條第二項前
段、第四十一條第一項前段，道路交通管理處罰條例第八十六條
第一項，刑法施行法第一條之一第一項、第二項前段，判決如主
文。
本案經檢察官江貞諭到庭執行職務
中    華    民    國  九十七  年    八    月  二十七  日
                          臺灣臺北地方法院交通法庭
                              審判長法  官  宋松璟
                                    法  官  陳琪媛
                                    法  官  孫萍萍
以上正本證明與原本無異。
本判決不得上訴。
                                    書記官  林義盛
中    華    民    國  九十七  年    八    月  二十七  日
附錄本案論罪科刑法條：
刑法第二百八十四條
因過失傷害人者，處六月以下有期徒刑、拘役或五百元以下罰金
，致重傷者，處一年以下有期徒刑、拘役或五百元以下罰金。
從事業務之人，因業務上之過失傷害人者，處一年以下有期徒刑
、拘役或一千元以下罰金，致重傷者，處三年以下有期徒刑、拘
役或二千元以下罰金。


司法院資訊處製作；財團法人民間司法改革基金會備份。
